【裁判字號】    90,易,1366
【裁判日期】    900614
【裁判案由】    違反勞動基準法
【裁判全文】
臺灣臺中地方法院刑事判決                          九十年度易字第一三六六號
    公  訴  人  台灣台中地方法院檢察署檢察官
    被      告  甲○○
                乙○○
右列被告因違反勞動基準法案件，經檢察官聲請簡易判決處刑（九十年度偵字第五六
五０號），本院台中簡易庭認為不宜以簡易判決處刑，簽移普通庭審理，本院判決如
左：
    主  文
甲○○、乙○○無罪。
    理  由
一、公訴意旨略以：被告甲○○及乙○○分別係設於台中縣太平市○○路○段十號一
    樓「貿田興工業股份有限公司」（下稱貿田興公司）之董事長及總經理，均係該
    公司事業經營之負責人，為勞動基準法所稱之雇主，其因執行業務分別僱用吳宏
    順、賴大山等四十一名勞工在貿田興公司工作，於民國（下同）八十八年間因九
    二一地震造成廠房及機器受損無法繼續營業而停工，公司停工整修期間雖發給每
    名勞工新台幣（下同）九千元之津貼，惟自八十九年五月份起即停止發放，勞資
    雙方於八十九年七月十八日、八月十日就工廠復工問題曾二次進行協商，惟協調
    後雙方仍未達成共識，故吳宏順、賴大山等四十一名勞工，在八十九年十一月三
    日之由台中縣政府召開之第三次勞資爭議協調會時即以甲○○、乙○○違反勞動
    基準法第十四條第一項第五款前段「雇主不依勞動契約給付工作報酬」之規定終
    止契約，並依同條第四項請求資遣費，惟甲○○及乙○○仍共同決意不依勞動基
    準法第十七條之規定發給資遣費，因認被告違反勞動基準法第十四條第四項、第
    十七條之規定，應依同法第七十八條之規定論處等語。
二、訊之被告堅決否認有違反前開勞動基準法犯行，辯稱：伊沒有終止勞動契約等語
    ，公訴人認被告涉犯前開罪嫌，無非以被告沒有給付薪資，經協調未果，勞工不
    得已終止契約後，被告並未依法給付資遣費等情為據。
三、惟按（一）勞動基準法第七十八條關於刑事責任之規定，係以雇主有違反同法第
    十三條、第十七條、第二十六條、第五十條、第五十一條或第五十五條第一項之
    規定為成立要件，其中第十七條係規範雇主依同法第十一條（有歇業或轉讓時，
    或虧損或業務緊縮時，或不可抗力暫停工作在一個月以上時，或業務性質變更，
    有減少勞工之必要，又無適當工作可供安置時，或勞工對於所擔任之工作確不能
    勝任情事之一時，得不經預告勞工終止勞動契約），或依同法第十三條但書（雇
    主因天災、事變或其他不可抗力致事業不能繼續，經報主管機關核定者，勞工在
    第五十條之規定停止工作期間或第五十九條規定之醫療期間，始得終止契約）之
    規定終止勞動契約者，即負有發給勞工資遣費之義務，如拒不發給，即得因違反
    該條之規定，而依同法第七十八條論處。（二）雇主違反勞動契約或勞工法令，
    勞工得不經預告終止勞動契約，依同法第十四條第四項之規定，準用同法第十七
    條之結果，雇主仍需依第十七條之標準給付資遣費，惟此究屬民事責任之準用，
    於罪刑法定原則，尚難認於刑事責任部分亦有併同準用之效果（三）雇主依法得
    終止勞動契約，於終止後拒不給付資遣費之情形，較諸雇主不依約給付報酬，由
    勞工自行終止契約之情節為輕，勞動基準法僅就前者於第七十八條設刑事處罰明
    文，立法上固有失輕重，惟於罪刑法定原則下，勞動基準法就該種情形既未設刑
    事處罰之明文，自難課以刑事責任。
四、綜上所述，本件公訴人起訴被告之行為不罰，依法應為無罪之諭知。
據上論斷，應依刑事訴訟法第四百五十二條、第三百零一條第一項，判決如主文。
中    華    民    國      九十      年       六      月     十四    日
                              臺灣臺中地方法院刑事第二庭
                                    法  官  陳 如 玲
右正本證明與原本無異。
如不服本判決，應於判決送達後十日內向本院提出上訴狀，上訴於臺灣高等法院臺中
分院( 須附繕本 )。
                                    書記官
中    華    民    國      九十      年       六      月     十五    日


司法院資訊處製作；財團法人民間司法改革基金會備份。
